臺灣花蓮地方法院刑事判決　　　　　　　96年度花易字第24號
公　訴　人　臺灣花蓮地方法院檢察署檢察官
被　　　告　甲○○
上列被告因違反毒品危害防制條例案件，經檢察官聲請簡易判決
處刑（95年度偵字第6185號），本院認本件不宜以簡易判決處刑
，而改依通常程序審理，並判決如下：
    主  文
甲○○幫助施用第二級毒品，處有期徒刑壹月，如易科罰金，以
新臺幣壹仟元折算壹日。減為有期徒刑拾伍日，如易科罰金，以
新臺幣壹仟元折算壹日。緩刑貳年。
其餘被訴持有第二級毒品部分無罪。
    事  實
一、甲○○於民國95年11月11日21時許，於花蓮地區某處，因見
    乙○○欲施用第二級毒品安非他命，而無購買之門路，竟基
    於幫助之犯意，用行動電話連絡綽號「和尚」之羅紹盛在花
    蓮市中華國小正門口交易，由乙○○以新臺幣4,500 元向羅
    紹盛購得安非他命1 包（含袋1.2 公克）後施用。嗣因警懷
    疑甲○○持有毒品而向本院聲請搜索票後搜索，於甲○○住
    處扣得玻璃球1 顆。而甲○○於有偵查犯罪職權之公務員未
    發覺前，於檢察官偵查中，為供出其毒品來源而為證人時，
    主動供出上情而受裁判，並因而破獲羅紹盛販毒。
二、案經甲○○自首，由蒞庭檢察官於本院準備程序中當庭追加
    起訴。
    理  由
壹、有罪部分：
一、上揭犯罪事實，業據被告甲○○於檢察官偵查中及本院審理
    時坦承不諱（詳見偵卷第5 頁、本院卷第23頁），核與證人
    乙○○於本院審理時之證述相符（詳見本院卷第31至32頁）
    ，足證被告自白與事實相符。是本件事證業已臻明確，被告
    上開犯行堪以認定，應予依法論科。
二、核被告所為，係犯毒品危害防制條例第10條第2 項、刑法第
    30條第1 項之施用第二級毒品罪之幫助犯。按幫助犯係指幫
    助他人犯罪者，即以正犯犯罪為要件，至該他人（即正犯）
    事後是否受刑罰執行，並不影響幫助犯之成立，一如正犯因
    犯後死亡或有特殊事由，獲檢察官依刑事訴訟法第252 條或
    第253 條之規定不起訴處分，仍無礙幫助犯之成立，而施用
    毒品者，雖受觀察勒戒後，有繼續施用傾向須送戒治，戒治
    期滿後應予不起訴處分，惟此係讓具有成癮性之行為人有戒
    斷自新機會所設，尚未改變施用毒品之犯罪本質，則施用毒
    品者犯後雖僅受觀察勒戒及戒治，幫助施用者仍具幫助他人
    犯罪之行為屬性，不受正犯犯後受觀察勒戒結果影響；至刑
    法所定刑之加重或減輕，均指法定刑而言，且幫助犯之處罰
    ，僅得按正犯之刑減輕之，並非絕然附屬正犯所受宣告之刑
    罰，是施用毒品正犯雖觀察勒戒及戒治後獲不起訴處分，仍
    無礙依施用毒品罪所定之刑對幫助犯加以處罰（最高法院92
    年度臺上字第144號判決意旨參照），附此敘明。
三、被告係幫助乙○○施用安非他命，乃依刑法第30條第2 項之
    規定，減輕其刑。被告上揭幫助施用第二級毒品之犯行，於
    有偵查犯罪職權之公務員未發覺前，在檢察官偵查中，為供
    出其毒品來源而為證人時，主動供出而受裁判，符合刑法第
    62條自首之規定，依法予以減輕其刑，並遞減之。又被告供
    出其毒品來源，因而破獲羅紹盛販毒乙案，有臺灣花蓮地方
    法院檢察署96年度偵字第289號、96年度偵字第693號及96年
    度偵字第1285號毒品危害防制條例案件之檢察官起書1 份在
    卷可查，依毒品危害防制條例第17條之規定，減輕其刑，再
    遞減之。另按有期徒刑為2 月以上15年以下。但遇有加減時
    ，得減至2月未滿，或加至20年，刑法第33條第3款定有明文
    。毒品危害防制條例第10條第2項之罪為3年以下有期徒刑；
    刑法第66條前段、第67條規定有期徒刑減輕者，減輕其刑至
    二分之一，其最高度及最低度同減之，且依同法第33條第3
    款規定，凡有期徒刑僅規定以下而未規定以上者，應為2 月
    以上，此均指法定刑而言，非謂應按最低度刑為減輕之標準
    。被告所犯幫助施用第二級毒品罪，依刑法第30條第2 項之
    規定，至多得減輕其刑為1 年6 月以下1 月以上，法院於此
    範圍內量刑，自不生違法問題（最高法院84年度台上字第54
    81號判決同此意旨）。又被告尚因符合刑法第62條前段之自
    首及毒品危害防制條例第17條之規定，得再二次遞減其刑，
    其科刑範圍即至多得減為4 月又15日以下8 日以上，附此敘
    明。
四、爰審酌被告犯罪之動機、目的及手段之惡性尚屬輕微，其所
    生之危害非鉅，乃一時失慮，犯後態度良好等一切情狀，量
    處如主文所示之刑，並諭知易科罰金之折算標準。又被告行
    為係在96年4 月24日以前，合於中華民國96年罪犯減刑條例
    第2 條第1 項第3 款之規定，應予減其宣告刑2 分之1 如主
    文所示，並諭知減得之刑之易科罰金折算標準。
五、被告未曾因故意犯罪受有期徒刑以上刑之宣告，此有臺灣高
    等法院被告前案紀錄表1 份在卷可稽，被告經此次起訴、審
    判後，當能知所警惕，而無再犯之虞，本院因認所宣告之刑
    ，以暫不執行為適當，爰依刑法第74條第1 項第1 款，宣告
    緩刑2 年，以啟自新。
貳、無罪部分：
一、公訴意旨另以：被告甲○○明知安非他命為毒品危害防制條
    例列管之第二級毒品，竟於95年11月11日晚上9 時許，在中
    華國小正門口，向綽號「和尚」之男子購買，並持有之。嗣
    於同年12月2 日上午8 時15分，在花蓮縣吉安鄉○○○街61
    號住處，為警持台灣花蓮地方法院法官簽發之搜票搜索上址
    時，當場在冷氣口下方，查獲藏置於吸食器內之第二級毒品
    安非他命重0.21公克，因認係犯毒品危害防制條例第11條第
    2項持有第二級毒品罪嫌云云。
二、按犯罪事實應依證據認定之，無證據不得認定犯罪事實；又
    不能證明被告犯罪者，應諭知無罪之判決，刑事訴訟法第15
    4條第2項、第301條第1項分別定有明文。又認定不利於被告
    之事實，須依積極證據，苟積極證據不足為不利於被告事實
    之認定時，即應為有利於被告之認定，更不必有何有利之證
    據；再認定犯罪所憑之證據，雖不以直接之證據為限，間接
    證據亦包含在內，然而無論直接證據或間接證據，其為訴訟
    上之證明，須於通常一般人均不致有所懷疑，而得確信其為
    真實之程度者，始得據為有罪之認定，倘其證明尚未達於此
    一程度，而有合理之懷疑存在時，事實審法院復已就其心證
    上理由予以闡述，敘明其無從為有罪之確信，因而為無罪之
    判決，尚不得任意指為違法。最高法院52年臺上字第1300號
    、30年上字第816 號、76年臺上字第4986號分別著有判例可
    資參照。另按毒品危害防制條例第11條第2 項持有第二級毒
    品罪，必須行為人主觀上有以第二級毒品而持有之犯意，否
    則倘無此犯意，即無由成立犯罪。
三、本件公訴人認為被告涉有上開持有第二級毒品之罪嫌，無非
    係以扣案玻璃球內含有安非他命重0.21公克，而為被告所持
    有。然查，卷內所附之慈濟大學濫用藥物檢驗中心96年5 月
    2 日慈大藥字第96050223號鑑定書，其鑑定結果乃檢出含第
    二級毒品「甲基安非他命」成分，總量為0.21毫克（詳見偵
    卷第20頁），並非如起訴書所載之0.21公克。本院復依職權
    向上開檢驗中心函詢其結果之計量單位是否確為「毫克」（
    1 毫克= 1/1000公克）及如何測出其重量，經上開檢驗中心
    以96年6月4日慈大藥字第96060403號函說明如下：檢驗過程
    係以3毫升甲醇沖提證物後，取沖提液並稀釋100位，以氣相
    層析質譜儀進行分析，測得甲基安非他命濃度為700奈克/毫
    升（1奈克= 1/1,000,000,000公克），換算後等同於甲基安
    非他命濃度0.07毫克/毫升，亦即3毫升沖提液內之甲基安非
    他命總量為0.21毫克（詳見本院卷第11頁）。又據該檢驗中
    心96年6 月28日慈大藥字第96062820號函表示：總量0.21毫
    克之甲基安非他命應不足供一般人一次施用量（詳見本院卷
    第17頁）。故由上開玻璃球內所含之甲基安非他命成分必須
    用特殊溶液處理，並放入精密之氣相層析質譜儀內始能測得
    其含量等情，可見其所含甲基安非他命成分如此微量，顯非
    一般人得以通常方式持有，因此難認被告持有上開玻璃球即
    具持有第二級毒品之主觀犯意。又據證人乙○○於本院結證
    表示，於95年11月11日晚上9 時許，在中華國小正門口，向
    綽號「和尚」之男子購買之安非他命，除當天施用一部分外
    ，其剩餘部分悉由伊帶回家，分約五、六天繼續施用等語（
    詳見本院卷第31頁），足證上開毒品非由被告所持有，又卷
    內亦查無其他被告持有第二級毒品之事證，揆上說明，即應
    為被告無罪之諭知。
四、扣案之玻璃球非屬專供施用毒品之器具，亦非供本案犯罪之
    用並經甲醇沖洗乾淨，已不含毒品成分，非屬違禁物；另其
    內所含之甲基安非他命成分，不僅量微而無法供人吸食，且
    經甲醇沖洗後，其甲基安非他命成分已因溶入具有毒性之甲
    醇而喪失可施用性，形同銷燬，爰均不予宣告沒收，併此敘
    明。
據上論斷，應依據上論斷，應依刑事訴訟法第452條、第299條第
1項前段、第301條第1項，毒品危害防制條例第10條第2項、第17
條、刑法第11條前段、第30條第1項前段、第2項、第62條前段、
第41條第1項前段、第74條第1項第1款，中華民國96年罪犯減刑
條例第2條第1項第3款、第7條、第9條，判決如主文。
本案經檢察官孫源志到庭執行職務
中　　華　　民　　國　　96　　年　　7 　　月　　31　　日
　　　　　　　　　      臺灣花蓮地方法院刑事第二庭
                                    法　官  沈培錚
上列正本證明與原本無異。
如對本判決不服，應於送達後10日內，向本院提出上訴狀。（應
抄附繕本）
                                    書記官
中　　華　　民　　國　　96　　年　　7 　　月　　31　　日
附錄本案論罪科刑法條全文：
毒品危害防制條例第10條第2項
施用第二級毒品者，處三年以下有期徒刑。
